【裁判字號】    95,訴,1335
【裁判日期】    950731
【裁判案由】    毒品危害防制條例
【裁判全文】
臺灣高雄地方法院刑事判決              95年度訴字第1335號
公  訴  人  臺灣高雄地方法院檢察署檢察官
被      告  乙○○
                    （在臺灣台東監獄受刑中）
上列被告因違反毒品危害防制條例案件，經檢察官提起公訴（95
年度毒偵字第1684號），被告於本院行準備程序中，就被訴事實
為有罪之陳述，經告知被告簡式審判程序之旨，並聽取當事人之
意見後，經本院合議庭裁定由受命法官獨任進行簡式審判程序，
判決如下：
    主  文
乙○○施用第一級毒品，累犯，處有期徒刑捌月，扣案之第一級
毒品海洛因壹包（淨重零點壹玖公克，空包裝重零點貳公克）
沒收銷燬；又施用第二級毒品，累犯，處有期徒刑陸月。應執行
有期徒刑壹年壹月，扣案之第一級毒品海洛因壹包（淨重零點壹
玖公克，空包裝重零點貳公克）沒收銷燬。
    事  實
一、乙○○前於84年間，因違反麻醉藥品管理條例案件，經臺灣
    台東地方法院以84年度易字第569 號判處有期徒刑7 月，嗣
    經臺灣高等法院花蓮分院以84年度上易字第390 號判決撤銷
    原判決，改判有期徒刑8 月確定，並於85年2 月28日入監執
    行；又因違反懲治盜匪條例案件，經臺灣臺東地方法院以85
    年度訴字第107 號判決判處有期徒刑10月確定；復因違反麻
    醉藥品管理條例案件，經臺灣臺東地方法院以85年度易字第
    393 號判決判處有期徒刑10月確定；再因違反肅清煙毒條例
    案件，經臺灣臺東地方法院以85年度訴字第159 號判決判處
    有期徒刑3 年2 月確定，前開3 罪經定應執行刑為有期徒刑
    4 年6 月，並接續執行後，於87年6 月20日縮短刑期假釋出
    獄，惟於假釋期間復犯罪，而遭撤銷假釋，尚餘殘刑2 年7
    月14日；又因妨害兵役案件，經臺灣臺東地方法院以89年度
    易字第386 號判決判處有期徒刑2 月確定，並與前揭殘刑接
    續執行，甫於93年3 月5 日執行完畢出監。另因施用毒品案
    件，經臺灣台東地方法院以89年度毒聲字第194 號裁定送觀
    察、勒戒後，認有繼續施用毒品之傾向，又以89年度毒聲字
    第323 號裁定令入戒治處所施以強制戒治，於90年7 月3 日
    執行完畢出監，經臺灣台東地方法院檢察署檢察官於90年7
    月11日以90年度戒毒偵字第60號為不起訴處分確定。詎仍不
    知戒除毒癮，明知海洛因及甲基安非他命係毒品危害防制條
    例第2 條第2 項第1 款、第2 款所明定之第一、二級毒品，
    不得持有及施用，仍於前述強制戒治執行完畢釋放後5 年內
    ，復基於施用第一級毒品海洛因之犯意，於95年1 月18日中
    午某時許，在行至高雄縣境內國道上之「和欣客運遊覽車」
    內，以將第一級毒品海洛因摻水置入注射針筒內施打身體之
    方式，施用第一級毒品海洛因1 次。另基於施用第二級毒品
    甲基安非他命之犯意，於95年1 月17日晚間某時許，在位於
    台北縣三重市某不詳旅社內，以將第二級毒品甲基安非他命
    置於玻璃球上燒烤吸取煙霧之方式，施用第二級毒品甲基安
    非他命1 次。嗣於95年1 月18日15時45分許，因行跡可疑，
    為警在高雄市○○區○○路與博愛路口盤查查獲，並扣得乙
    ○○所有之第一級毒品海洛因1 包（淨重0.19公克，空包裝
    重0.32公克），及與本件施用毒品無關之第四級管制藥品原
    料藥甲基麻黃鹼2 包，並經其同意採尿送驗後呈嗎啡及甲基
    安非他命陽性反應，而查知上情。
二、案經高雄市政府警察局移送臺灣高雄地方法院檢察署檢察官
    偵查起訴。
    理  由
一、按本件被告乙○○所犯係死刑、無期徒刑、最輕本刑為3 年
    以上有期徒刑以外之罪，其於準備程序就前揭被訴事實為有
    罪之陳述，經受命法官告知簡式審判程序之旨，並聽取其與
    公訴人之意見後，本院認無不得或不宜改依簡式審判程序進
    行之處，爰依刑事訴訟法第273 條之1 第1 項、第284 條之
    1 ，裁定本件由受命法官獨任進行簡式審判程序，合先敘明
    。
二、訊據被告乙○○對於上揭犯罪事實坦承不諱，且查：
  (一)被告為警查獲後，於95年1 月18日19時6 分許所採集之尿液
    ，經送驗結果，呈嗎啡及甲基安非他命陽性反應，此有高雄
    市立凱旋醫院95年2 月9 日轉碼編號A00000000 號濫用藥物
    尿液檢驗報告及高雄市政府警察局保安警察大隊刑案移送專
    責組偵辦毒品危害防制條例嫌疑人尿液採證代碼對照表各1
    紙附卷可稽。扣案之疑似海洛因粉末白粉1 包，經送請法務
    部調查局鑑定結果，認確含第一級毒品海洛因成份（淨重
    0.19 公克，空包裝重0.32公克），此有法務部調查局95年3
    月24日調科壹字第220022549 號鑑定通知書1 紙在卷可憑，
    此外，復有搜索扣押筆錄、扣押物品目錄表各1 份、照片1
    張存卷可參。被告前揭自白與事實相符，應堪採為認定被告
    有罪之證據，則被告施用第一級毒品海洛因及第二級毒品甲
    基安非他命各1 次之犯行，堪以認定。
  (二)被告前因施用毒品案件，經臺灣台東地方法院以89年度毒聲
    字第194 號裁定送觀察、勒戒後，認有繼續施用毒品之傾向
    ，又以89年度毒聲字第323 號裁定令入戒治處所施以強制戒
    治，於90年7 月3 日執行完畢出監，經臺灣台東地方法院檢
    察署檢察官於90年7 月11日以90年度戒毒偵字第60號為不起
    訴處分確定，此有臺灣高等法院被告前案紀錄表1 紙在卷足
    參，其於前案觀察、勒戒及強制戒治執行完畢後，5 年內再
    犯本件施用毒品罪之事實，事證明確，應予依法論科。
三、查被告行為後，刑法於94年2 月2 日經總統令修正公布，於
    95年7 月1 日施行，而比較新舊法時應就罪刑有關之共犯、
    未遂犯、想像競合犯、牽連犯、連續犯、結合犯，以及累犯
    加重、自首減輕暨其他法定加減原因（如身分加減）與加減
    例等一切情形，綜其全部罪刑之結果而為比較（最高法院95
    年5 月23日刑事庭第8 次會議決議參照）。經查：
  (一)被告行為時刑法第47條原規定「受有期徒刑之執行完畢，或
    受無期徒刑或有期徒刑一部之執行而赦免後，5 年內再犯有
    期徒刑以上之罪者，為累犯，加重本刑至二分之一」，新法
    第47條第1 項則規定「受徒刑之執行完畢，或一部之執行而
    赦免後，5 年以內故意再犯有期徒刑以上之罪者，為累犯，
    加重本刑至二分之一」，其立法理由為累犯以出於故意再犯
    者為限，並刪除依軍法受裁判者，不適用累犯之規定。被告
    有如事實欄所載前科，於5 年以內再故意犯本件有期徒刑以
    上之罪，不論依修正前之刑法第47條，或修正後之刑法第47
    條第1 項之規定，均構成累犯，對被告而言並無有利或不利
    之情形，自不生新舊法比較之問題，應逕依修正前之刑法第
    47條，論以累犯。
  (二)被告行為時之刑法第51條規定：「數罪併罰，分別宣告其罪
    之刑，依左列各款定其應執行者：」其中第5 款規定：「宣
    告多數有期徒刑者，於各刑中之最長期以上，各刑合併之刑
    期以下，定其刑期。但不得逾20年。」，修正後刑法第51條
    第5 款規定：「宣告多數有期徒刑者，於各刑中之最長期以
    上，各刑合併之刑期以下，定其刑期。但不得逾30年」。比
    較結果，修正後刑法並非較有利於行為人，依刑法第2 條第
    1 項前段之規定，仍應依修正前刑法，定其應執行之刑。
  (三)綜其全部罪刑比較之結果，依刑法第2 條第1 項前段從舊從
    輕原則之規定，以舊法之規定有利於被告，自應適用修正前
    之刑法處斷。
四、按海洛因及甲基安非他命係毒品危害防制條例第2 條第2 項
    第1 款、第2 款所明定之第一級、第二級毒品，不得持有及
    施用，核被告乙○○所為施用第一級毒品海洛因及第二級毒
    品甲基安非他命之行為，係犯毒品危害防制條例第10條第1
    項、第2 項之施用第一級毒品及施用第二級毒品罪。其施用
    第一級毒品海洛因及第二級毒品甲基安非他命前後，持有海
    洛因及甲基安非他命之低度行為，應為施用之高度行為所吸
    收，不另論罪。被告所犯上述2 罪，犯意各別，行為互殊，
    應予分論併罰。被告前於84年間，因違反麻醉藥品管理條例
    案件，經臺灣台東地方法院以84年度易字第569 號判處有期
    徒刑7 月，嗣經臺灣高等法院花蓮分院以84年度上易字第
    390 號判決撤銷原判決，改判有期徒刑8 月確定，並於85年
    2 月28日入監執行；又因違反懲治盜匪條例案件，經臺灣臺
    東地方法院以85年度訴字第107 號判決判處有期徒刑10月確
    定；復因違反麻醉藥品管理條例案件，經臺灣臺東地方法院
    以85年度易字第393 號判決判處有期徒刑10月確定；再因違
    反肅清煙毒條例案件，經臺灣臺東地方法院以85年度訴字第
    159 號判決判處有期徒刑3 年2 月確定，前開3 罪經定應執
    行刑為有期徒刑4 年6 月，並接續執行後，於87年6 月20日
    縮短刑期假釋出獄，惟於假釋期間復犯罪，而遭撤銷假釋，
    尚餘殘刑2 年7 月14日；又因妨害兵役案件，經臺灣臺東地
    方法院以89年度易字第386 號判決判處有期徒刑2 月確定，
    並與前揭殘刑接續執行，甫於93年3 月5 日執行完畢出監，
    此有臺灣高等法院被告前案紀錄表1 份附卷可憑，其前受有
    期徒刑之執行完畢後，5 年內再犯本件有期徒刑以上之罪，
    為累犯，應依刑法第47條之規定，加重其刑。爰審酌被告經
    觀察、勒戒及強制戒治後，均未能戒絕其毒癮，足證前開保
    安處遇措施已難收矯治其惡性，惟念其於犯罪後坦承犯行及
    所犯為自戕行為等一切情狀，分別量處如主文所示之刑，並
    定其應執行刑，以資懲儆。扣案之第一級毒品海洛因1 包（
    淨重0.19公克，空包裝重0.32公克），屬查獲之第一級毒品
    ，爰依毒品危害防制條例第18條第1 項前段規定，不問屬於
    犯人與否，宣告沒收銷燬之。至於鑑驗耗損之第一級毒品海
    洛因，既已滅失，爰不再行諭知沒收銷燬。另扣案之疑似甲
    基安非他命2 包，經送驗結果，為第四級管制藥品原料藥甲
    基麻黃鹼，此有高雄醫學大學附設中和紀念醫院95年5 月9
    日報告編號0000-000號、0000-000號檢驗報告2 份附卷可憑
    ，因認與本件被告施用毒品無關連性，爰不予宣告沒收。
據上論斷，應依刑事訴訟法第273 條之1 第1 項、第284 條之1
、第299 條第1 項前段，毒品危害防制條例第10條第1 項、第2
項、第23條第2 項，刑法第11條前段、第2 條第1 項前段，修正
前第47條、第51條第5 款，判決如主文。
本案經檢察官甲○○到庭執行職務。
中    華    民    國    95    年    7     月    31    日
                  鳳山刑事第1 庭      法  官  林芳華
以上正本證明與原本無異。
如不服本判決，應於判決送達後10日內，向本院提出上訴狀。
中    華    民    國    95    年    7     月    31    日
                                      書記官  黃靖媛
附錄本判決論罪之法條：
毒品危害防制條例第10條：
施用第一級毒品者，處 6 月以上 5 年以下有期徒刑。
施用第二級毒品者，處 3 年以下有期徒刑。


司法院資訊處製作；財團法人民間司法改革基金會備份。
